【裁判字號】    90,上訴,1427
【裁判日期】    901204
【裁判案由】    毒品危害防制條例
【裁判全文】
臺灣高等法院臺中分院刑事判決                  九十年度上訴字第一四二七號
    上  訴  人
    即  被  告  甲○○
右上訴人因違反毒品危害防制條例案件，不服臺灣臺中地方法院九十年度訴字第一三
０四號中華民國九十年六月二十八日第一審判決（起訴案號：臺灣臺中地方法院檢察
署九十年度毒偵字第二四００號），提起上訴，本院判決如左：
      主  文
上訴駁回。
      事  實
一、甲○○前因施用毒品案件，經原審法院判處有期徒刑三年二月確定，並於民國（
    下同）八十六年九月十五日執行完畢，又因施用毒品案件，經同院以八十七年度
    毒聲字第二八八四號裁定送強制戒治，於八十八年十一月十二日強制戒治交付保
    護管束期滿，由臺灣台中地方法院檢察署檢察官於八十九年三月三日以八十九年
    度戒毒偵字第一二五號不起訴處分確定。詎甲○○仍不知悔改，復於九十年三月
    十一日十五時十五分為警採尿前三日內之某一時點，在不詳地點施用第一級毒品
    海洛因一次，為警通知於九十年三月十一日定期採尿檢驗，結果呈嗎啡陽性反應
    ，始查獲上情。
二、案經台中縣警察局大甲分局報請檢察官偵查起訴。
      理  由
一、訊據上訴人即被告甲○○矢口否認右揭於戒治後再施用海洛因毒品之犯行，辯稱
    ：伊曾在九十年三月九日及九十年四月二十五日兩次自行到私人診所檢驗尿液，
    均呈嗎啡陰性反應，伊並未施用毒品云云。
二、但經查：被告甲○○於九十年三月十一日十五時十五分經警通知採尿送鑑定，呈
    嗎啡陽性反應，此有私立中山醫學院附設孫中山先生紀念醫院藥物濫用檢測中心
    鑑定書附卷可稽，觀之該鑑定書係篩檢出鴉片代謝物陽性反應後，再以ＧＣ／Ｍ
    Ｓ確認呈嗎啡陽性反應，其檢驗應相當精確，而被告所提出之琉璃光診所檢驗雖
    呈嗎啡陰性反應，係被告自行提供檢體送交檢驗，是否確係被告本人之尿液，已
    有疑問，且該尿液與九十年三月十一日在警察局所採得之被告尿液並非同一，縱
    被告於私人診所作檢驗呈嗎啡陰性反應，亦不足以否定九十年三月十一日在警察
    局所採得之被告甲○○尿液經送檢驗呈嗎啡陽性反應之事實。按海洛因係嗎啡經
    化學合成之半人工合成品，藥（毒）性倍於嗎啡，其經吸食或施打進入人體，藉
    人體解毒系統之代謝作用而分解成藥（毒）性較低之嗎啡，故於吸食或施打海洛
    因之煙毒嫌犯尿液中，可檢出嗎啡煙毒反應。一般吸食或施打毒品，八小時內約
    有百分之八十量於尿中排出，二十四小時後剩餘之百分之九十再排出，七十二小
    時後仍有微量排出，而因人體代謝差異（即成癮者），其代謝時間慢，故於一百
    二十小時內，利用較具公信力之儀器仍「可能」被檢測出，亦經憲兵司令部函釋
    在卷，故施用毒品海洛因後，依一般人體代謝之時間研判，被告於九十年三月十
    一日十五時十五分採尿前三日內之某一時點，應有施用第一級毒品海洛因之事實
    ，可以認定。被告曾因施用毒品案件，經原審法院以八十七年度毒聲字第二八八
    四號裁定送強制戒治，於八十八年十一月十二日強制戒治交付保護管束期滿，由
    臺灣台中地方法院檢察署檢察官於八十九年三月三日以八十九年度戒毒偵字第一
    二五號不起訴處分確定，此有該不起訴處分書及刑案資料查註紀錄表在卷可參，
    被告因施用毒品經檢察官為不起訴處分後五年內再犯施用第一級毒品犯行堪以認
    定。
三、按海洛因係毒品危害防制條例所定之第一級毒品，不得施用。而被告經依同條例
    第二十三條第一項之規定為不起訴處分後，五年內再犯同條例第十條之罪，核其
    所為，係犯毒品危害防制條例第十條第一項之施用第一級毒品罪。被告為施用海
    洛因而持有之低度行為，已為其施用之高度行為所吸收，不另論罪。又被告前因
    施用毒品案件，經原審法院判處有期徒刑三年二月確定，並於八十六年九月十五
    日執行完畢，有臺灣臺中地方法院檢察署刑案資料查註紀錄表一份在卷可參，其
    於刑之執行完畢後，五年內再犯本件有期徒刑以上之罪，為累犯，應依刑法第四
    十七條之規定加重其刑。原審以被告犯行明確，而適用毒品危害防制條例第十條
    第一項、第二十三條第二項，刑法第十一條前段、第四十七條，並審酌被告犯罪
    之動機、施用毒品係戕害自身健康、所生危害、施用之次數、犯罪後否認犯行之
    態度等一切情狀，判處有期徒刑拾月，認事用法，核無違誤，量刑亦屬允當，被
    告上訴意旨仍執陳詞否認犯罪指摘原審判決不當，為無理由，應予駁回。
四、據上論斷，應依刑事訴訟法第三百六十八條，判決如主文。
五、本案經檢察官乙○○到庭執行職務。
中      華      民      國      九十     年      十二     月     四     日
                臺灣高等法院臺中分院刑事第十庭
                                          審判長法  官  林  照  明
                                                法  官  蔡  名  曜
                                                法  官  盧  江  陽
右正本證明與原本無異。
如不服本判決應於收受送達後十日內向本院提出上訴書狀，其未敘述上訴之理由者並
得於提起上訴後十日內向本院補提理由書（均須按他造當事人之人數附繕本）。
                                                書記官  陳  妙  瑋
中      華      民      國      九十     年      十二     月     五     日
毒品危害防制條例第十條：
施用第一級毒品者，處六月以上五年以下有期徒刑。
施用第二級毒品者，處三年以下有期徒刑。                                  Ｉ


司法院資訊處製作；財團法人民間司法改革基金會備份。
